臺灣桃園地方法院刑事判決
109年度訴字第1280號
公  訴  人  臺灣桃園地方檢察署檢察官
被      告  JACKSON JARRED JOHN（加拿大籍） 




選任辯護人  梁育銘律師（法扶律師）  
輔  佐  人  JACKSON JOHN HARVE（加拿大籍）




上列被告因詐欺等案件，經檢察官提起公訴（109 年度偵字第18
187 號），本院判決如下：
    主  文
甲○○ ○○○ ○○          犯三人以上共同詐欺取財罪，處有期徒
刑
壹年陸月，並應於刑之執行完畢或赦免後，驅逐出境。
扣案如附表編號一至四所示之物，均沒收之。
    事  實
甲○○ ○○○ ○○         （中文姓名：傑瑞；下稱傑瑞）自民國10
9年5月18日起，經少年乙○○（92年2月14日生，真實姓名年籍詳
卷）介紹，加入真實姓名年籍不詳綽號「徐若我」之成年男子及
其他真實姓名年籍不詳之詐欺集團成員所組成之詐欺集團，擔任
收取詐騙所得款項車手之工作，其與「徐若我」及該集團其他不
詳成員，即共同意圖為自己不法之所有，基於三人以上共同詐欺
取財之犯意聯絡，由該詐欺集團不詳成員於109年5月27日下午2
時10分許，撥打電話與丙○○，佯稱：其女兒積欠販毒集團款項，
將對其不利，須清償欠款，方釋放其女等語，致丙○○陷於錯誤，
因而依指示於同日下午2時25分至桃園市○○區○○街00號中壢內壢
郵局臨櫃提領現金新臺幣（下同）70萬元後，將該70萬元裝入包
裹，再放置於桃園市中壢區成功路79巷52弄旁花圃離開，復依不
詳成員指示至桃園市○○區○○○街000號內壢高中大門等待其女；傑
瑞則依「徐若我」及其他真實姓名年籍不詳之詐欺集團成員指示
，隨即於同日下午3時許至該花圃取走上開包裹，得手後即搭乘
計程車前往桃園市○○區○○路0段000號台茂購物中心，等待其他指
示；嗣因丙○○等待須臾，仍未見其女現身，遂撥打電話聯繫其女
，驚覺遭騙，報警處理。經警比對監視器畫面，於同日16時許在
台茂購物中心發現傑瑞，向前盤查，查悉上情。
    理  由
壹、程序方面：
一、被告自白任意性部分：
  ㈠按訊問被告應出以懇切之態度，不得用強暴、脅迫、利誘、
    詐欺、疲勞訊問或其他不正之方法，此於司法警察官或司法
    警察詢問犯罪嫌疑人時，準用之，刑事訴訟法第98條、第10
    0條之2分別定有明文。
  ㈡本案被告及辯護人固以被告為外國人，對於我國法律專有名
    詞及條文陌生，被告係因員警告知律師、通譯及加拿大住臺
    北貿易辦事處人員已在前來的途中，方向員警表示不需要該
    等人員到場，故被告因員警使用上開不正當方法，於警詢時
    所為不利己之陳述，不具證據能力云云（見本院卷第91至92
    頁、第277頁、第310頁）。惟查：
  ⒈本院勘驗被告於109年5月27日、同年5月28日之警詢錄音光碟
    之結果，被告就員警所詢是否請律師、外事警察、加拿大在
    台辦事處人員前來陪同製作筆錄等情，均明確表示不用（見
    本院卷第238頁、第262頁），倘如被告所言，員警曾告知該
    等人員已在前來警局之路上，則在第1次警詢時未見該等人
    員到場，理當於第2次警詢時，應會向員警反應，然被告不
    僅未如使行，反而再次明確表示不需要該等人員，其所辯顯
    然與事實未合。
　⒉又被告來臺已餘9年半，其在臺就讀國小1年後，即進入楊梅
    國中就讀，其後亦在臺就讀高職，為被告所自承（見臺灣桃
    園地方檢察署109年度偵字第18187號卷【下稱偵卷】第21頁
    、本院訴字卷【下稱本院卷】第71頁），可見其基本中文溝
    通能力應非貧瘠。其於109年5月27日、同年5月28日接受員
    警詢問時，神色自然，而員警所詢問題，亦非艱澀難懂之專
    業文句，觀之被告所陳本案事發經過，均能以中文加以描述
    ，且能針對員警發問之具體問題立刻答覆，過程中繼以持續
    觀看製作筆錄之電腦螢幕，並可對於螢幕上顯示之筆錄內容
    進行確認，而就其手機裡與暱稱徐若我之LINE通訊軟體對話
    紀錄顯示之中文字亦能解讀，足見其具備中文聽、說、讀之
    能力，此有本院勘驗筆錄在卷可稽（本院卷第235至275頁）
    ，顯見被告於前述2次警詢時，並無受強暴、脅迫、利誘、
    詐欺、疲勞訊問或以其他不法方式取供之情形，其於109年5
    月28日警詢之末，及嗣於109年5月28日接受檢察官偵訊之時
    ，均未表明上情或陳述其警詢時之供述任意性受影響等情形
    ，是被告及辯護人所指被告不諳中文，其於警詢中之供述無
    證據能力云云，尚難憑採；渠等另聲請傳喚員警到庭，欲證
    明員警確曾告知被告前揭人士在前往警局之路上，亦無調查
    之必要。
二、證據能力：
  ㈠按被告以外之人於審判外之陳述，雖不符刑事訴訟法第159 
    條之1 至第159 條之4 之規定，而經當事人於審判程序同意
    作為證據，法院審酌該言詞陳述或書面陳述作成時之情況，
    認為適當者，亦得為證據，刑事訴訟法第159 條之5 第1項
    定有明文。本案被告傑瑞及其辯護人於本院準備程序時，就
    本判決所引用審判外之言詞或書面陳述，均明示同意有證據
    能力（見本院訴字卷【下稱本院卷】第72頁），本院審酌該
    等證據資料製作時之情況，並無違法不當或證明力明顯過低
    之情形，亦認為以之做為證據應屬適當，依前揭規定，認均
    具有證據能力。至本案認定事實所引用之非供述證據，並無
    證據證明係公務員違背法定程式所取得，依刑事訴訟法第15
    8 條之4 反面解釋，均得為證據。
  ㈡辯護人雖以被告於109年5月27日第一次警詢時所為陳述，員
    警未詢問被告是否同意於夜間接受詢問，因認該次警詢筆錄
    無證據能力云云（見本院卷第88至89頁、第311頁），惟本
    院並未採為認定犯罪事實之依據，就其證據能力之有無即不
    贅述，併予敘明。
貳、實體方面：
一、訊據被告固坦承起訴書所載客觀事實，惟矢口否認有參與三
    人以上共同詐欺取財之主觀犯意云云。然查：
  ㈠被告加入詐欺集團後，於起訴書所載時、地，拿取被害人遭
    詐欺之款項等事實，業據被告於偵查及本院審理時均坦承不
    諱（見偵卷第139至141頁、本院卷第47至48頁、第70至72頁
    110至111頁、第143頁、偵二卷第52頁、第76至77頁），核
    與證人即被害人丙○○於警詢時所陳，其因遭詐欺集團以行動
    電話886+000000000、886+000000000、886+000000000號來
    電詐騙後，因而將現金70萬元放置於起訴書所載地點等經過
    大致相符（見偵卷第75至76頁、第81至83頁），且有監視器
    翻拍照片、現場照片、被告與暱稱「徐若我」之LINE通訊軟
    體對話紀錄翻拍照片、被告手機通聯紀錄翻拍照片、被害人
    之郵局存摺交易明細、臺北市政府警察局信義分局搜索扣押
    筆錄、扣押物品清單、證物目錄表及扣案物照片等件在卷可
    稽（見偵卷第27至31頁、第41至73頁、第87至91頁、第157
    至163頁、本院卷第131至217頁），此部分事實，首堪認定
    。
  ㈡被告雖辯謂：我不知道本案是詐欺，我只知道要去某個地方
    拿錢，是借貸云云。惟查：
　⒈現今社會消費借貸之管道固然多元，然不論係以不動產、動
    產或信用作為擔保，向金融機構或私人抵押質借，為使借款
    、還款或利息確實交付有所依憑，不論係以匯款、轉帳或面
    交等方式，無不係確保金流能忠實反應，以免他方拒不認帳
    ，殊無將款項置放於無人可點領之處，而故不留下證據之可
    能。又合法提供包裹、文件寄送服務業者眾多，其服務項目
    不僅快速、多元、周全，收費亦屬實惠，且建有相當嚴謹之
    制度，據以保障寄、收件雙方當事人之權益，且該等業者亦
    有提供前往指定地點收件之服務，或與遍布大街小巷之便利
    商店存有合作關係，而利於一般大眾使用，茍非所欲領取之
    物品涉及不法，寄件或收件之一方有意隱瞞身分及相關識別
    資料以規避稽查，衡情應無另以高額報酬刻意委請專人領取
    包裹之必要。
  ⒉本案被告雖以前揭情詞置辯，然不論其受託至起訴書所載地
    點之花圃內，拿取內含70萬元之包裹，係受託於貸與人或借
    用人，果若該等包裹內之款項為合法之款項，何不以通常、
    可留下金流或可簽收、點交之方式進行移轉，已有可疑，被
    告既非年幼、不經世事之孩童，其於案發時已從事模特兒之
    工作（見偵卷第21頁），應有相當之智識及社會經驗，對於
    前揭借款、包裹運送之合理狀況理當知悉，卻仍任意受他人
    委託領取來源、去向均不明之包裹，且認為包裹內之款項係
    屬借款，進而稱不知該等款項係不法金流云云，實難憑採。
  ⒊而關於拿取、轉運上開包裹可得之報酬，被告於偵查中先是
    供稱可分得3萬6000元（見偵卷第140頁），於本院審理時改
    稱可獲得2000元（見偵卷第71頁），然稽之被告於109年5月
    28日警詢時提供員警翻拍之LINE對話紀錄中，其於案發當日
    即109年5月27日下午3時17分時，以通訊軟體LINR向暱稱「
    徐若我」詢問「哥哥今天700,000」、「這樣我可以領多少
    呀」等語，暱稱「徐若我」之人則答以「20000」、「趕快
    去斷點」，被告則回以「好的正在了」、「哥哥我的薪水拿
    好了」、「然後我在去南崁台茂路上了」等語（見偵卷第67
    頁、本院卷第199頁），顯見被告所為本案領取包裹、轉運
    包裹等行為，可獲得之報酬為2萬元，與一般物流業者運送
    貨物報酬顯不相當，亦與貸款實務之操作有別，復參以「徐
    若我」催促被告「快去斷點」等語，乃與詐欺集團得手贓款
    後逃避追緝而刻意製造斷點之行為相符，而被告不僅未緊接
    著詢問何謂「斷點」，反係回答「在去南崁台茂路上」等語
    ，益證其主觀上確實明知其所領取之款項為不法所得至明，
    是其辯稱不知包裹內之款項為不法所得云云，洵無可採。
　⒋被告雖以卷附編號10至37所示其手機內與暱稱「徐若我」之
    對話，為其友人乙○○所為云云，然為乙○○所否認（見偵卷第
    51至63頁、第141頁、本院卷第304頁），而稽之該等對話多
    以「哥哥」稱呼暱稱「徐若我」之人，核與被告於案發前一
    日與「徐若我」對話之稱呼相同，且「徐若我」亦曾告以「
    頭髮」、「有染是嗎？」、「去染黑」、「換髮型」等語，
    被告手機則覆以「我沒染丫」、「那個是天生的」等文字；
    被告手機復曾傳送「哥哥等一下可以叫一個來天朝醫院直接
    跟我拿嗎」、「我等等要去找我爸一下」、「明天還有單嗎
    」等文字予暱稱「徐若我」之人（見偵卷第61頁、本院卷第
    177頁），業據被告於109年5月28日警詢時自承：這是我爸
    在醫院動手術，我說辦好手術，他說沒問題等語，有本院勘
    驗筆錄在卷可稽（見本院卷第268頁），足證該等對話確為
    被告本人與暱稱「徐若我」之對話無訛。參諸被告於偵查中
    供稱：「徐若我」不是乙○○，我有看過「徐若我」，我去拿
    包裹、坐車的路上一直跟指示我的人講電話，傳訊息給我的
    是「徐若我」，跟我通電話的詐欺集團成員至少有2個，因
    為聲音不一樣，只是我不確定其中一個是否就是「徐若我」
    等語（見本院卷第72頁、第277至278頁），足見被告主觀上
    對於參與詐欺犯行之成員含自己至少3人乙節，亦有所認識
    無誤。
  ㈢綜上，本案事證已臻明確，被告及辯護人所辯各節，無非臨
    訟飾卸之詞，俱無足取，被告上開犯行，洵堪認定，應依法
    論科。
三、論罪科刑：
  ㈠罪名：
  ⒈按多人共同行使詐術手段，易使被害人陷於錯誤，其主觀惡
    性較單一個人行使詐術為重，故有加重處罰之必要，此乃刑
    法第339 條之4 第1 項第2 款加重詐欺罪所由而設，所謂「
    三人以上共同犯之」，不限於實施共同正犯，尚包含同謀共
    同正犯，此觀本規定之立法理由即明。又共同正犯之意思聯
    絡，原不以數人間直接發生者為限，即有間接之聯絡者，亦
    包括在內，如甲分別邀約乙、丙犯罪，雖乙、丙間彼此並無
    直接之聯絡，亦無礙於其為共同正犯之成立，最高法院77年
    台上字第2135號判例亦可參照。此外，共同實行犯罪行為之
    人，在合同意思範圍以內，各自分擔犯罪行為之一部，相互
    利用他人之行為，以達其犯罪之目的者，即應對於全部所發
    生之結果，共同負責，不問犯罪動機起於何人，亦不必每一
    階段犯行，均經參與，且關於犯意聯絡，亦不限於事前有所
    協定，其於行為當時，基於相互之認識，以共同犯罪之意思
    參與者，亦無礙於共同正犯之成立。查本案係由詐欺集團成
    員對被害人丙○○施以詐術，被害人因陷於錯誤而依指示將款
    項放置於詐欺集團成員指定之地點，被告則依暱稱「徐若我
    」及其他年籍不詳詐欺集團成員之指示前往拿取，是本案犯
    行所涉之人員確屬3 人以上。被告固然未必對全部詐欺集團
    成員有所認識或知悉該集團成員之確切身分，亦未自頭至尾
    實際參與全部詐欺取財之犯行，然此一間接聯絡犯罪之態樣
    ，正係具備一定規模之詐欺犯罪所衍生之細密分工模式，參
    與犯罪者透過相互利用彼此之犯罪角色分工，而形成一個共
    同犯罪之整體以利施行詐術，每一位參與者確有以自己共同
    犯罪之意思，在共同犯意聯絡下，相互支援、供應彼此所需
    地位，相互利用他人行為，以達共同詐欺取財之目的，是被
    告蔡自應就本案犯行負共同正犯之責任。　　　　
  ⒉是核被告所為，係犯刑法第339條之4第1項第2款之三人以上
    共同詐欺取財罪。
  ㈡共犯結構：
    被告與暱稱「徐若我」及所屬詐欺集團其他成員間，就上開
    犯行，有犯意聯絡及行為分擔，應論以共同正犯。
  ㈢量刑：
　　茲以行為人責任為基礎，本院審酌被告年紀尚輕，竟不思以
    正軌賺取財物，反貪圖不法利益，參與本案詐騙集團，而共
    同以本案加重詐欺手法他人詐騙財物，所為嚴重破壞社會秩
    序，實值非難；被告犯後一再飾詞否認犯行，未能面對自身
    錯誤，亦無悔悟之意，犯罪後態度難認良好；復衡酌其行為
    時之年紀、智識程度，暨其素行、犯罪動機、目的、手段、
    情節、被告所獲報酬等一切情狀，量處如主文所示之刑，以
    資懲儆。
三、沒收之說明：
　㈠詐欺集團成員「徐若我」與被告約定之本案報酬原為2萬元，
    已如前述，然被告為警查獲並自其隨身包包、皮夾共查扣現
    金73萬6000元，有臺北市政府警察局信義分局搜索扣押筆錄
    在卷可稽（見偵卷第27至31頁），被告於偵查中先是稱其中
    2萬元係其父所給，其餘均自本案花圃拿到的，復供稱其因
    本案分到3萬6000元等語（見偵卷第140頁），已前後不一，
    而將被害人遭詐欺之70萬元扣除後，前述經查扣之現金剩餘
    3萬6000元，與被告所陳實際分到之報酬金額相符，足見被
    告因本案實際取得之報酬確為3萬6000元無訛，其於本院審
    理時辯稱其每一次取款可獲得之報酬為2000元，且本案尚未
    拿到報酬云云，即無可採，扣案之3萬6000元既為本案之犯
    罪所得，依刑法第38條之1第1項前段規定，即應為沒收之諭
    知。至起訴書認為被告本案犯罪所得為1萬6000元，容有誤
    會，併此敘明。
　㈡扣案如附表編號2至4所示之物，均為被告所有，且屬被告所
    有，且係供本案犯罪所用之物，自應依刑法第38條第2 項前
    段規定宣告沒收之。 　
　㈢至本案被害人遭詐欺之70萬元，業經被害人領回，有贓物認
    領保管單在卷可稽（見偵卷第79頁），自毋庸再為犯罪所得
    沒收或追徵之宣告。
四、驅逐出境：
　　被告係加拿大籍外國人，依親來臺（見偵卷第149頁），其
    所為本案犯行，有害我國社會治安，其既受有期徒刑以上刑
    之宣告，本院認不宜許之繼續在我國停留，爰依刑法第95條
    規定，諭知被告應於刑之執行完畢或赦免後，驅逐出境。
五、不另為不受理之諭知：
　㈠按刑罰責任之評價與法益之維護息息相關，對同一法益侵害
    為雙重評價，即過度評價，如對法益之侵害未予評價，則為
    評價不足，均為法之所禁。又加重詐欺罪，係侵害個人財產
    法益之犯罪，其罪數之計算，核與參與犯罪組織罪之侵害社
    會法益有所不同，是倘若行為人於參與詐欺犯罪組織之行為
    繼續中，先後多次為加重詐欺之行為，因參與犯罪組織罪為
    繼續犯，犯罪一直繼續進行，直至犯罪組織解散，或其脫離
    犯罪組織時，其犯行始行終結，該參與犯罪組織與其後之多
    次加重詐欺之行為皆有所重合，然因行為人僅為一參與犯罪
    組織行為，侵害一社會法益，屬單純一罪，應僅就「該案中
    」與參與犯罪組織罪時間較為密切之首次加重詐欺犯行論以
    參與犯罪組織罪及加重詐欺罪之想像競合犯，而其他之加重
    詐欺犯行，只需單獨論罪科刑即可，無需再另論以參與犯罪
    組織罪，以避免重複評價。職是，如行為人於參與同一詐欺
    集團之多次加重詐欺行為，因部分犯行發覺在後或偵查階段
    之先後不同，肇致起訴後分由不同之法官審理，為裨益法院
    審理範圍明確、便於事實認定，即應以數案中「最先繫屬於
    法院之案件」為準，以「該案件」中之「首次」加重詐欺犯
    行與參與犯罪組織罪論以想像競合。縱該首次犯行非屬事實
    上之首次，亦因參與犯罪組織之繼續行為，已為該案中之首
    次犯行所包攝，該參與犯罪組織行為之評價已獲滿足，自不
    再重複於他次詐欺犯行中再次論罪，俾免於過度評價及悖於
    一事不再理原則。至於「另案」起訴之他次加重詐欺犯行，
    縱屬事實上之首次犯行，仍需單獨論以加重詐欺罪，以彰顯
    刑法對不同被害人財產保護之完整性，避免評價不足（最高
    法院109年度台上字第3945號判決意旨參照）。
　㈡公訴意旨認被告上揭犯行另涉犯組織犯罪防制條例第3條第l
    項後段之參與犯罪組織罪嫌，固非無見。惟被告係自109年5
    月18日起，經少年乙○○之引介，參與暱稱「徐若我」者所屬
    之詐欺犯罪組織，並依暱稱「徐若我」之指示，分別於109
    年5月25日、同年5月27日及數不詳日期從事取款之行為等節
    ，業據被告自承在卷（見偵卷第140頁、本院卷第48頁、第7
    0頁），其中，被告於本案行為前之109年5月25日同依詐欺
    集團成員「徐若我」指示，而涉犯加重詐欺及參與犯罪組織
    等罪嫌之行為，業經臺灣臺北地方檢察署檢察官於109年7月
    22日以109年度偵字第17731號偵結起訴，並於同年8月18日
    繫屬於臺灣臺北地方法院，此有該起訴書及臺灣高等法院被
    告前案紀錄表在卷可查（見偵卷第179頁、本院卷第15頁）
    ，可見被告參與同一犯罪組織之犯行，於本案繫屬（109年1
    0月23日，見本院審訴卷第7頁）前，已先另案繫屬於他院，
    揆諸前揭說明，為避免重複評價，當無從將其參與同一犯罪
    組織之行為割裂，再於本案另論一參與犯罪組織罪。稽此，
    本案被告被訴涉犯組織犯罪防制條例第3條第1項後段參與組
    織罪嫌部分，本應為公訴不受理之諭知，然公訴意旨認被告
    此部分罪嫌與前開其經論罪科刑部分，具有想像競合犯之裁
    判上一罪關係，爰不另為不受理之諭知。
據上論斷，應依刑事訴訟法第299 條第1 項前段，判決如主文。
本案經檢察官丁○提起公訴，檢察官蔡宜均到庭執行職務。
中    華    民    國    110   年    12   月     15    日
                  刑事第十一庭  審判長法  官  潘政宏
                                      法  官  林育駿
                                      法  官  蔡旻穎
以上正本證明與原本無異。
如不服本判決應於收受判決後20日內向本院提出上訴書狀，並應
敘述具體理由。其未敘述上訴理由者，應於上訴期間屆滿後20日
內向本院補提理由書(均須按他造當事人之人數附繕本)「切勿逕
送上級法院」。 
　　　　　　　　　　　　　　　        書記官　黃瓊儀
中　　華　　民　　國　　110 　年　　12　　月　　16　　日
附錄本案論罪科刑法條全文：
中華民國刑法第339條之4
犯第三百三十九條詐欺罪而有下列情形之一者，處1年以上7年以
下有期徒刑，得併科一百萬元以下罰金：
一、冒用政府機關或公務員名義犯之。
二、三人以上共同犯之。
三、以廣播電視、電子通訊、網際網路或其他媒體等傳播工具，
    對公眾散布而犯之。
前項之未遂犯罰之。
　　
附表：
編號 物品 數量 1 現金 新臺幣3萬6000元 2 虎頭後背包 1個 3 黑色帽子（SUPREME標誌） 1個 4 智慧型手機 （含SIM卡，行動電話門號：0000000000號、序號：000000000000000、000000000000000） 1支